【裁判字號】    99,交抗,1542
【裁判日期】    990719
【裁判案由】    違反道路交通管理處罰條例
【裁判全文】
臺灣高等法院交通事件裁定            99年度交抗字第1542號
抗  告  人
即受處分人  甲○○
上列抗告人因違反道路交通管理處罰條例案件，不服臺灣板橋地
方法院，中華民國99年5 月28日所為裁定（98年度交聲字第3882
號），提起抗告，本院裁定如下：
    主  文
抗告駁回。
    理  由
一、抗告意旨略以：抗告人駕駛執照早已過期，因而是無照可繳
    扣，並非拒絕繳扣，且監理機關櫃檯人員也未告知必須補辦
    新照繳扣，而監理機關課長除為抗告人減免部分罰款外，並
    口頭告知抗告人切勿於98年7 月3 日前騎機車，抗告人理所
    當然認為作業已完成，並且吊扣至98年7 月3 日，抗告人係
    受監理機關人輕忽草率的辦事態度所累，不該負完全責任等
    語。
二、經查：
  (一)抗告人即受處分人甲○○前於民國97年7 月3 日4 時40分許
    ，酒後騎乘車號CV3-282 號機車行經台北市○○街、武昌街
    口，為臺北市政府警察局保安大隊第一中隊警員攔檢舉發「
    酒精濃度過量駕車，測定值0.4mg/l （禁駛）」，以北市警
    交字第AEV153751 號舉發違反道路交通管理事件通知書，臺
    北市交通事件裁決所經查明無訛，於97年10月28日以北市裁
    催字第裁22-AEV153751號裁決書，以抗告人「汽車駕駛人酒
    精濃度超過規定標準，依道路交通管理處罰條例第35條第1
    項第1 款，裁處「一罰鍰新台幣22,500元，吊扣駕駛執照12
    個月，施以道安講習。罰鍰和駕駛執照限於97年11月27日前
    繳納、繳送。二上開罰鍰和駕駛執照逾期不繳納、繳送者：
    (一)自97年11月28日起罰鍰新台幣22,500元，並吊扣駕駛執照
    24個月。(二)97年12月22日前未繳納罰鍰及繳送駕駛執照者，
    自97年12月13日起罰鍰依法移送強制執行，並逕行註銷駕駛
    執照。(三)駕駛執照吊（註）銷後，自97年12月13日起一年內
    不得重新考領駕駛執照」，該裁決書於97年11月4 日送達抗
    告人，抗告人於97年11月28日繳納經酌減後之罰鍰，惟並未
    繳送駕駛執照，臺北市交通裁決所於98年1 月5 日逕行註銷
    駕駛執照等情，有舉發違反道路交通管理事件通知單、裁決
    書、送達證書、機車駕照基本資料等在卷可稽（見原審卷第
    9 頁、第42頁至第44頁）。又抗告人於駕駛執照經註銷後，
    於98年7 月4 日14時48分許，騎乘車號7GH-972 號機車行經
    台北市○○路、建國南路口，為臺北市政府警察局警員攔檢
    舉發「駕駛執照業經註銷仍駕駛機器腳踏車」，而以掌電字
    第A00YCW638 號舉發違反道路交通管理事件通知單舉發，原
    處分機關交通部公路總局臺北區監理所板橋監理站經查明屬
    實，以抗告人「駕駛執照業經註銷仍駕駛機器腳踏車」，違
    反道路交通管理處罰條例第21條第1 項第4 款規定，於98年
    10 月22 日以板監裁字第裁41-A00YCW638號裁處抗告人罰鍰
    新台幣6,000 元，駕駛執照扣繳，裁決書於98年10月22日送
    達抗告人等情，亦有舉發違反道路交通管理事件通知書、裁
    決書及送達證書等在卷可憑（見原審卷第10頁至第13頁）。
  (二)抗告人雖以其於97年11月28日其前往監理站辦理時，櫃檯人
    員及股長告知駕照為吊扣，並提醒伊在98年7 月3 日前不可
    騎車，否則在98年7 月3 日前仍會依無照駕駛處分，現場伊
    有誠實告知櫃檯人員伊之駕駛執照早已過期，且不知是否有
    當場被警員收走，伊身邊並沒有駕駛執照，當時現場沒有任
    何人員告知伊需重新辦理新的駕照來扣繳，伊係無照可扣，
    並非拒絕吊扣云云。惟查：抗告人所指：吊扣機車駕駛執照
    12 個 月，經現場承辦人員告知，就是只要在97年7 月3 日
    酒駕違規的12個月內亦即98年7 月3 日以前不可騎機車，就
    算是吊扣了機車駕駛執照12個月云云。然查前開裁決書已記
    載抗告人應將吊扣駕駛執照繳回之期間及逾期不繳回之法律
    效果，難認抗告人有誤解法律之可能，且依卷附之臺北市交
    通事件裁決所99年4 月22日北市裁申字第09934451500 號函
    送原審之違規查詢報表影本，明確記載「本案尚有機車駕照
    未處理」，並經抗告人甲○○在該行文字下方簽名，有違規
    查詢報表影本1 份在卷可稽（見原審卷第41頁），顯見抗告
    人於97年11月28日前往監理所辦理繳納罰鍰時，已知有機車
    駕照吊扣未處理，至為明確。抗告人辯稱其以為只須在吊扣
    期間不駕駛車輛即可云云，並不足採。
  (三)再抗告人以其機車駕駛執照已逾期，因之係無駕駛執照可供
    吊扣，並非拒絕吊扣云云。惟按汽車（機車）駕駛執照為駕
    駛汽車之許可憑證，由駕駛人向公路監理機關申請登記，考
    驗及格後發給之。汽車（機車）駕駛執照自發照之日起每滿
    六年換發一次，汽車（機車）駕駛人應於有效期間屆滿前後
    一個月內向公路監理機關申請換發新照。駕駛執照受吊銷、
    註銷或吊扣處分，或駕駛執照失效或過期，駕駛人應迅速將
    駕駛執照繳回當地公路監理機關。道路交通安全規則第50條
    前段、第52條第1 項前段、第76條第1 項第12款分別定有明
    文。抗告人如確有駕駛執照有效期限屆滿情形，即應依上開
    規定向公路監理機關申請換發新照，並將過期之駕駛執照繳
    回，自不得以其駕駛執照逾期為由，即得免除其吊扣之行政
    罰，況汽車（機車）駕駛人有駕駛執照遺失或損毀，不報請
    公路主管機關補發或依限期申請換發，依道路交通管理處罰
    條例第25條第2 款規定，得處新臺幣300 元以上600 元以下
    罰鍰，並責令補辦登記、補照、換照或禁止駕駛。因之抗告
    人此部分之辯解，亦無可採。
三、按「汽車駕駛人，有下列情形之一者，處新臺幣6,000 元以
    上12,000元以下罰鍰，並當場禁止其駕駛：... 四駕駛執照
    業經吊銷、註銷仍駕駛小型車或機器腳踏車」，道路交通管
    理處罰條例第21條第1 項第4 款定有明文。又同條第1 項第
    4 款之駕駛執照，應扣繳之，同條第4 項前段亦有明文規定
    。抗告人既有前揭「駕駛執照業經註銷仍駕駛機器腳踏車」
    之行為，原處分機關交通部公路總局臺北區監理所板橋監理
    站依上開法律規定裁處抗告人罰鍰新臺幣6,000 元，駕駛執
    照扣繳之處分，並無不當，原審據此駁回抗告人聲明異議，
    與法亦無違背，抗告人仍執前詞，指摘原裁定不當，為無理
    由，應予駁回。
據上論斷，應依道路交通案件處理辦法第26條，刑事訴訟法第41
2 條，裁定如主文。
中    華    民    國    99    年    7     月    19    日
                  刑事第八庭審判長法  官  張傳栗
                                  法  官  陳春秋
                                  法  官  黃斯偉
以上正本證明與原本無異。
不得再抗告。
                                  書記官  王宜玲
中    華    民    國    99    年    7     月    20    日

司法院資訊處製作；財團法人民間司法改革基金會備份。
